【裁判字號】    95,訴,1212
【裁判日期】    950711
【裁判案由】    損害賠償
【裁判全文】
臺灣臺中地方法院民事判決  95年度訴字第1212號
原      告  乙○○
被      告  丙○○
                      2
                      （現於臺灣台中看守所羈押中）
            甲○○
                      弄4號
                      （現於臺灣臺中監獄執行中）
上列當事人間請求損害賠償事件，由本院刑事庭移送前來，本院
於民國95年6月20日言詞辯論終結，判決如下：
    主      文
被告應給付原告新臺幣肆拾捌萬玖仟元及自民國九十四年十二月
十三日起，至清償日止，按年息百分之五計算之利息。
原告其餘之訴駁回。
訴訟費用由被告連帶負擔貳分之壹，餘由原告負擔。
本判決原告勝訴部分得假執行。
原告其餘假執行之聲請駁回。
    事實及理由
一、原告主張：原告於民國94年8月1日，為被告二人強押於自用
    車後座長達多時，並遭強盜、勒贖及恐嚇取財現金計新台幣
    （下同）289,000元，原告所受之虐待及侵害，嚴重造成原
    告精神上瀕臨崩潰，爰併請求被告賠償精神上之損害711,
    000元。爰依侵權行為之法律關係，訴請被告賠償損害。並
    聲明：(一)被告應給付原告1,000,000元及自起訴狀繕本送達
    翌日起至清償日止，按年息5%計算之利息；(二)願供擔保請准
    宣告假執行。
二、被告抗辯：被告自認其行為業造成原告損害，惟期能在出獄
    後找到工作再返還，並期能分期付款。並聲明：原告之訴駁
    回。
三、得心證之理由：
(一)本件原告主張其於94年8月1日，為被告二人強押於自用車後
    座長達多時，並遭強盜、勒贖及恐嚇取財現金計289,000 元
    之事實，業有臺灣臺中地方法院檢察署94年度他字第2024號
    、94年度偵字第13931號、本院94年度重訴字第3265號擄人
    勒贖等案件卷證可稽，而被告對於原告主張之上開事實，復
    為自認，堪認原告上開主張為真實。
(二)按因故意或過失，不法侵害他人之權利者，負損害賠償責任
    。故意以背於善良風俗之方法，加損害於他人者亦同；不法
    侵害他人之身體、健康、名譽、自由、信用、隱私、貞操，
    或不法侵害其他人格法益而情節重大者，被害人雖非財產上
    之損害，亦得請求賠償相當之金額，民法第184條第1項及第
    195條第1項前段分別定有明文。查被告既共同強押原告於自
    用車後座長達多時，並對原告強盜、勒贖及恐嚇取財，被告
    顯共同故意以背於善良風俗之方法不法侵害原告之財產權及
    自由人格權，即應依民法第184條第1項及第195條第1項前段
    之規定，對原告因此所受之損害，負賠償責任。揆之上開規
    定，被告自應負侵權行為損害賠償責任。玆審酌原告所請求
    之各項損害賠償金額如下：
１、現金損害：
    原告因而受有289,000元之現金損害，被告應給付原告上開
    損害。
２、精神慰撫金：
    按慰撫金之酌給標準與財產上損害之計算不同，然非不可斟
    酌雙方身分資力與加害程度，及其他各種情形核定相當之數
    額，最高法院著有51年度台上字第223號判例意旨足資參照
    。原告為被告二人強押於自用車後座長達多時，並遭強盜、
    勒贖及恐嚇取財，自由受制，精神上自受有痛苦。查原告為
    國中畢業，目前工作月薪為20,000多元，無存款，無動產及
    不動產，被告二人均為國中畢業，丙○○前從事機車修理，
    月薪約20,000多元，甲○○前從事水果攤販，月薪約10,000
    多元，二人均無存款，無動產及不動產，業據兩造分別陳明
    在卷，並有財政部臺灣省中區國稅局大智稽徵所95 年5月19
    日中區國稅大智四字第0950010166號函、財政部臺灣省中區
    國稅局民權稽徵所95年5月25日中區國稅民權四字第0950019
    862號函所檢送被告二人之94年度綜合所得稅各類所得資料
    清單及歸戶財產查詢清單附卷可參。從而，本院斟酌兩造前
    述之身分地位、教育程度、經濟能力，被告之加害情形，原
    告所受自由受制，心理上所受之痛苦折磨等一切情狀，原告
    請求精神慰撫金711,000元尚嫌過高，應認以200,000 元為
    適當。原告逾此範圍之請求，即屬無據。
(三)至被告雖抗辯：期能在出獄後找到工作再返還，並期能分期
    付款云云。惟按民事訴訟法第396條第1項乃規定：判決所命
    之給付，其性質非長期間不能履行，或斟酌被告之境況，兼
    顧原告之利益，法院得於判決內定相當之履行期間或命分期
    給付。經原告同意者，亦同。而本件原告業不同意被告分期
    付款，且本判決所命之給付，又非其性質非長期間不能履行
    ，如定相當之履行期間或命分期給付，均有損於原告之利益
    ，亦無認可定相當之履行期間或命分期給付之情事。被告此
    部分之抗辯，自無理由。
(四)從而，原告依民法第184條第1項及第195條第1項前段之規定
    ，請求被告給付原告1,000,000元及自起訴狀繕本送達翌日
    起至清償日止，按年息5%計算之利息，即於489,000（289,0
    00＋200,000＝489,000）元及自起訴狀繕本送達翌日即94年
    12月13日起至清償日止，按年5%計算之範圍內，洵屬正當，
    應予准許。逾此範圍之請求，即屬無據，應予駁回。本判決
    原告勝訴部分，為所命給付之金額未逾500,000元之判決，
    爰依職權宣告假執行。至原告其餘假執行之聲請，則因訴之
    駁回而失所依據，不應准許，應予駁回。
四、訴訟費用負擔之依據：民事訴訟法第79條、第85條第2項。
中    華    民    國    95    年    7     月    11    日
                  民事第二庭    法  官  陳秋月
正本係照原本作成。
如對本判決上訴，須於判決送達後20日內向本院提出上訴狀。
中    華    民    國    95    年    7     月    11    日
                                書記官  黃舜民


司法院資訊處製作；財團法人民間司法改革基金會備份。
